臺灣苗栗地方法院刑事判決　　　　　　93年度交簡上字第27號
上　訴　人
即　被　告　乙○○
上列上訴人因過失傷害案件，不服本院中華民國93年9 月20日92
年度苗交簡字第363 號第一審判決，提起上訴（聲請簡易判決處
刑書案號：臺灣苗栗地方法院檢察署92年度偵字第3497號、92年
度調偵字93號），本院管轄之第二審合議庭判決如下：
    主  文
原判決關於乙○○部分撤銷。
乙○○因過失傷害人，處拘役貳拾日，如易科罰金，以參佰元折
算壹日。
　　事  實
一、葉桂娟於民國92年4 月14日上午10時33分許，無照騎乘車牌
    號碼ＰＤ2 ─122 號重機車搭載友人甲○○，沿苗栗縣公館
    鄉○○村○○道路由南往北方向行駛，途經公館鄉○○村○○
    號○○路口，本應注意車輛行至無號誌之交岔路口，左方車
    應暫停讓右方車先行，而依當時情形，又無不能注意之情事
    ，竟疏於注意上開規定，於通過上開交叉路口時，貿然前行
    。適乙○○騎乘車牌號碼ＢＸＹ—370 號重機車，沿上開產
    業道路由東往西方向行駛，亦應注意車前狀況，並隨時採取
    必要之安全措施，而依當時情形，亦無不能注意之情事，竟
    疏於注意上開規定，於通過上開交叉路口時，仍貿然前行，
    待見到葉桂娟所騎乘之重機車駛至，已閃避不及而發生碰撞
    ，致人車倒地，葉桂娟因而受有右肩及右胸挫傷，甲○○受
    有右膝前十字韌帶斷裂、右膝關節血腫、右膝增生性滑膜炎
    及胸前挫傷；乙○○則受有頸椎外傷疑神經根壓迫症候群之
    傷害（葉桂娟過失傷害部分，業經判決確定）。
二、案經甲○○、葉桂娟對乙○○及乙○○對葉桂娟相互提出告
    訴訴請臺灣苗栗地方法院檢察署檢察官偵查起訴。
　　理  由
一、被告於本院審理時聲請履勘本案之車禍現場，欲證明其行經
    肇事地點當時，無法注意車前狀況，其於本件車禍之發生，
    毫無過失。惟本案車禍發生地點，業經警方製作道路交通事
    故現場圖及拍攝現場相片在卷，並經歷審提示被告確認無疑
    ，已足供本院審酌。另被告於本院審理時又提出現場相片7
    張附卷。是依本案全部卷證所示，對肇事現場環境之呈現已
    臻翔實，故本院認無履勘現場之必要，合先敘明。
二、訊據被告乙○○固坦承於上揭時、地，騎乘車牌號碼ＢＸＹ
    —370 號重機車，與告訴人葉桂娟所騎乘之重型機車發生撞
    擊，致其與告訴人二人受傷之事實，惟矢口否認有過失傷害
    之行為，辯稱：車禍現場右邊有電線桿，左邊有民宅，圍牆
    高度2 公尺，故無法看到前方狀況，且行經車禍現場伊有減
    速慢行，是葉桂娟衝過來撞伊，伊完全沒有過失云云。經查
    ：
（一）被告乙○○於上揭時、地，騎乘車牌號碼ＢＸＹ—370 號
      重機車，與告訴人葉桂娟所騎乘車牌號碼ＰＤ2 ─122 號
      重型機車搭載告訴人甲○○發生撞擊，導致告訴人葉桂娟
      受有右肩及右胸挫傷等傷勢，告訴人甲○○受有右膝前十
      字韌帶斷裂、右膝關節血腫、右膝增生性滑膜炎及胸前挫
      傷之傷害等事實，有道路交通事故現場圖、道路交通事故
      調查報告表、現場照片6 幀、甲○○之診斷證明書3 紙、
      葉桂娟之診斷證明書1 紙等附卷可稽（見偵卷第17至28頁
      ），是告訴人二人因被告之撞擊而受傷之事實，洵堪認定
      。
（二）按汽車（包括機器腳踏車）行駛時，駕駛人應注意車前狀
      況，並隨時採取必要之安全措施；道路交通安全規則第94
      條第3 項定有明文。查被告為領有駕駛執照之駕駛人，應
      明知並遵守前開規定，而有該等注意義務，且車禍當時為
      日間有自然光線、路面無缺陷、亦無障礙物，有道路交通
      事故調查報告表一紙（見偵卷第18頁）附卷可稽；再依偵
      查卷所附（見偵卷第25頁）及被告於本院審理時所提之現
      場相片所示，車禍現場之交叉路口處設有2 支反光鏡，足
      供行經該處之駕駛者觀察其左右方向來車狀況，故綜合上
      情，足認被告行經該路口時，並無不能注意其前方左右方
      向來車之情事。雖被告於偵查中、原審及本院審理時一再
      辯稱因左右方均有電線桿及民宅擋住視線，致未能發現告
      訴人等云云，然被告係由東往西方向行經肇事地點之路口
      ，於其右前方之路口處設有反光鏡1 支，已如前述，已足
      供其觀察前方之左右方向來車狀況，其上開辯解，顯不足
      採。再者，被告當時所騎乘之重機車，車禍撞擊後車頭前
      輪處導流板毀損，有被告所提相片附卷足參（見原審卷第
      38 頁 第1 、2 張相片），而告訴人葉桂娟之機車係右側
      遭受被告撞擊及機車右側受損等情，亦據告訴人葉桂娟、
      甲○○於警詢中陳述明確，均足資證明被告行經肇事地點
      ，疏未注意前方告訴人等之來車，仍貿然前進，亦未能有
      效採取必要之煞車措施，致撞擊告訴人機車右側，其顯有
      過失甚明。另臺灣省竹苗區車輛行車事故鑑定委員會函附
      之鑑定意見書，亦同此見解，認被告行經無號誌之交叉路
      口未注意車前狀況為肇事次因（見偵卷第35頁）。
（三）綜上所述，本件事證明確，被告過失傷害犯行已臻明確，
      應依法論科。
二、核被告乙○○所為，係犯刑法第284 條第1 項前段之過失傷
    害罪。其一行為致告訴人葉桂娟、甲○○二人受有傷害，為
    同種想像競合犯，應依刑法第55條前段規定，從一重處斷。
    原審據以論罪科刑固非無見，惟原審認定關於被告與告訴人
    葉桂娟於本案之行車方向有誤，難謂適法，被告上訴意旨執
    此認原審判決尚有未洽，為有理由。原審判決認定犯罪事實
    既有上述可議之處，本院自應予撤銷改判。爰審酌被告之素
    行良好、因一時疏忽而肇事、所生損害非鉅、犯後態度等一
    切情狀，量處如主文第二項所示之刑，並諭知易科罰金之折
    算標準，以示儆懲。
據上論斷，應依刑事訴訟法455 條之1 第3 項、第364 條、第36
9 條第1 項前段、第299 條第1 項前段，刑法第284 條第1 項前
段、第55條前段、第41條第1 項前段，罰金罰鍰提高標準條例第
1條 前段、第2 條，判決如主文。
本案經檢察官郭靜文到庭執行職務。
中　　華　　民　　國　　94　　年　　2 　　月　　16　　日
                  刑事第二庭    審判長法　官 林 燦 都
                                      法　官 柳 章 峰
                                      法　官 黃 怡 玲
以上正本證明與原本無異。
本判決不得上訴。
                                      書記官 陳 淑 華
中　　華　　民　　國　　94　　年　　2 　　月　　16　　日
中華民國刑法第284條
 (過失傷害罪)
因過失傷害人者，處6 月以下有期徒刑、拘役或500 元以下罰金
，致重傷者，處1 年以下有期徒刑、拘役或500 元以下罰金。
從事業務之人，因業務上之過失傷害人者，處1 年以下有期徒刑
、拘役或1,000 元以下罰金，致重傷者，處3 年以下有期徒刑、
拘役或2,000元以下罰金。
